【裁判字號】    95,重訴,88
【裁判日期】    950413
【裁判案由】    清償借款
【裁判全文】
臺灣高雄地方法院民事判決              95年度重訴字第88號
原      告    萬泰商業銀行股份有限公司
法定代理人    丙○○
訴訟代理人    丁○○
被      告    台閩水電工程有限公司
兼法定代理人  乙○○
被      告    甲○○
當事人間請求清償借款務事件，本院民國95年3 月30日言詞辯論
終結，判決如下：
    主    文
被告應連帶給付原告新台幣捌佰肆拾肆萬壹仟肆佰玖拾伍元，及
（一）其中新台幣參佰玖拾貳萬肆仟壹佰玖拾玖元，自民國九十
四年十月二十五日起至清償日止，按年息百分之八點０六計算之
利息，及自民國九十四年十一月二十六日起至清償日止，逾期在
六個月以內者，按上開利率百分之十，逾期在六個月以上者，按
上開利率百分之二十計算之違約金；（二）其中新台幣肆佰伍拾
壹萬柒仟貳佰玖拾陸元，自民國九十四年十二月一日起至清償日
止，按年息百分之八計算之利息，及自民國九十五年一月二日起
至清償日止，逾期在六個月以內者，按上開利率百分之十，逾期
在六個月以上者，按上開利率百分之二十計算之違約金。
訴訟費用由被告連帶負擔。
    事實及理由
一、被告經合法通知，無正當理由未於言詞辯論期日到場，核無
    民事訴訟法第386 條所列各款情形，爰依原告之聲請，由其
    一造辯論而為判決。
二、原告主張：
（一）被告台閩水電工程有限公司邀被告乙○○、甲○○為連帶
      保證人，於民國90年5 月25日，與原告簽訂消費借貸契約
      ，向原告借款新臺幣（下同）9,000,000 元，約定：借款
      期間自90年5 月25日起至97年5 月25日止，共7 年，以每
      月為1 期，按月平均攤還本息；利息按原告當時之基本放
      款利率計算，嗣後則隨原告基本放款利率之調整而隨之調
      整（被告逾期時之利率為年息8.24% ，原告只請求8.06%
      ）；如被告未按期攤還本息時，除應付之本息外，並應自
      遲延時起至清償日止，其逾期在6 個月以內者，按上開利
      率10 %，其逾期超過6 個月以上者，按上開利率20 %給付
      違約金；並約定被告如有一期未按期攤還本息時，即喪失
      一切期限及分期償還之利益，其債務視為全部到期（下稱
      系爭第一筆消費借貸契約）。
（二）被告台閩水電工程有限公司邀被告乙○○、甲○○為連帶
      保證人，另於93年9 月9 日，與原告簽訂循環動用之消費
      借貸契約，並於94年5 月11日動用向原告借款5,000,000
      元。兩造於定約時約定：被告得循環動用之契約有效期間
      為自93年9 月9 日起至94年9 月9 日止；循環動用之最高
      額度為5,000,000 元；被告所動用之每筆借款之還款期限
      最長為6 個月；利息按原告當時之基準放款利率年息7.25
      % 計算，嗣後則隨原告基準放款利率之調整而隨之調整並
      加碼年息2.84% 計算（被告逾期時之利率共為年息8.1%，
      原告只請求8.0%）；如被告未按期攤還本息時，除應付之
      本息外，並應自遲延時起至清償日止，其逾期在6 個月以
      內者，按上開利率10 %，其逾期超過6 個月以上者，按上
      開利率20 %給付違約金；並約定被告如有一期未按期攤還
      本息時，即喪失一切期限及分期償還之利益，其債務視為
      全部到期（下稱系爭第二筆消費借貸契約）。
（三）原告於系爭二筆消費借貸契約成立後已依約交付借款，詎
      被告就第一筆借款自94年10月25日起（原告誤載為94年11
      月11日），即未依約清償系爭借款之本息；就第二筆借款
      則未依約於6 個月期限之94年11月11日前清償系爭借款之
      本息。依系爭二筆消費借貸契約之約定，其即已喪失期限
      及分期償還之利益，借款視為全部到期，總計被告共尚積
      欠原告如主文第1 項所示之本金、利息、違約金未清償，
      爰依消費借貸之法律關係請求被告給付上開金額、利息及
      違約金等語。並聲明如主文第1 項所示。
三、被告未於言詞辯論期日到場，惟曾於支付命令異議狀以：其
    曾與原告協商，協商後原告已同意其分期攤還，原告不應再
    起訴請求等語置辯。
四、得心證之理由：
（一）原告主張之上開事實，業據其提出與所述相符之放款借據
      、周轉金貸款契約書、授信約定書、利息及手續費收入收
      據證明單、客戶放款查詢資料、基本放款利率及基準利率
      查詢表等為證，被告就此部份之事實，經合法通知，未到
      庭爭執，且於其所提出之上開書狀亦不爭執，原告主張之
      上開事實，自堪信為真實。
（二）至於被告雖以其曾與原告協商和解，且協商後原告已同意
      其分期攤還等語置辯，惟為原告所否認，並辯稱：「被告
      雖有來我們銀行談，但他們含本案之借款共欠我們2 千多
      萬元，而他們要求只還幾萬元的利息不還本金所以我們不
      同意。」等語。原告既否認此部份之權利障礙事實，則被
      告自應舉證以其實，惟原告並未到庭亦未就此抗辯之事實
      舉證以實其說，自不足以認定屬實，其此部份之抗辯，自
      不足採。
五、按，「稱消費借貸者，謂當事人一方移轉金錢或其他代替物
    之所有權於他方，而約定他方以種類品質、數量相同之物返
    還之契約。」；「借用人應於約定期限內，返還與借用物種
    類、品質、數量相同之物。」；「遲延之債務，以支付金錢
    為標的者，債權人得請求依法定利率計算之遲延利息，但約
    定利率較高者，仍從其約定利率。」；「當事人得約定債務
    人於債務不履行時，應支付違約金」，民法第474條第1項、
    第478條前段、第233條第1項、第250條第1項分別定有明文
    。次按，「保證債務之所謂連帶，係指保證人與主債務人負
    同一之債，對於債權人各負全部給付之責任，此就民法第二
    百七十二條第一項規定連帶連帶債務之文義參照觀之甚明。
    故連帶保證與普通保證不同，縱使無民法第七百四十六條所
    揭示之情形，亦不得主張同法第七百四十五條關於先訴抗辯
    權之權利。」，有最高法院45年台上字第1426號判例之意旨
    可資參照。被告台閩水電工程有限公司向原告借款，並由被
    告乙○○、甲○○為連帶保證人，而被告台閩水電工程有限
    公司積欠原告上述借款餘額未清償等事實屬實，業見上述。
    從而，原告依消費借貸及連帶保證之法律關係請求被告連帶
    給付如主文第1 項所示之金額、利息及違約金，為有理由，
    應予准許。
六、據上論結：原告之訴為有理由，依民事訴訟法第385 條第1
    項前段、第85條第2項，判決如主文。
中    華    民    國    95    年    4     月    13    日
                  民事鳳山分庭法  官  郭文通
正本係照原本作成。
如不服本判決，應於送達後20日內，向本院提出上訴狀並表明上
訴理由，如於本判決送達前提起上訴者，應於判決送達後10日內
補提上訴理由書（須附繕本）。
中    華    民    國    95    年    4     月    13    日
                              書記官  李崑良


司法院資訊處製作；財團法人民間司法改革基金會備份。
